【裁判字號】    98,易,262
【裁判日期】    981203
【裁判案由】    竊盜
【裁判全文】
臺灣宜蘭地方法院刑事判決               98年度易字第262號
公  訴  人  臺灣宜蘭地方法院檢察署檢察官
被      告  乙○○
                    （另案在臺灣宜蘭監獄執行中）
            丁○○
                    2號3樓
                    （另案在臺灣宜蘭監獄執行中）
選任辯護人  李秋銘律師
            黃金亮律師
被      告  丙○○
                    （另案在臺灣宜蘭監獄執行中）
上列被告因竊盜案件，經檢察官提起公訴（97年度偵字第4478號
），本院判決如下：
    主  文
乙○○共同犯攜帶兇器竊盜罪，處有期徒刑柒月，老虎鉗壹支沒
收。
丁○○共同犯攜帶兇器竊盜罪，處有期徒刑柒月，老虎鉗壹支沒
收。
丙○○共同犯攜帶兇器竊盜罪，累犯，處有期徒刑捌月，老虎鉗
壹支沒收。
乙○○其餘被訴竊盜無罪。
    事  實
一、丙○○前因違反森林法案件，經臺灣桃園地方法院於民國94
    年4月11日，以93年度訴字第1455號刑事判決判處有期徒刑7
    月確定；另因竊盜案件，經本院於94年7月18日，以94年度
    羅簡字第132號刑事判決判處有期徒刑3月確定；再因竊盜案
    件，經本院於95年5月5日，以95年度易字第68號刑事判決判
    處有期徒刑3月確定，並與前開竊盜案件有期徒刑3月經本院
    以95年度聲字第374號裁定定應執行刑有期徒刑5月。前開有
    期徒刑7月、5月接續執行後，於95年11月19日執行完畢出監
    。
二、乙○○、丁○○、丙○○基於意圖為自己不法所有之犯意聯
    絡，於民國97年6月6日凌晨1、2時許，由丁○○駕駛其所有
    之車牌號碼U5-7259號自用小貨車，搭載乙○○、丙○○，
    一同至宜蘭縣三星鄉○○村○○路166號路段之堤防道路，
    乙○○、丙○○隨即下車，丁○○則駕車離去。乙○○持客
    觀上對人之生命、身體構成威脅之老虎鉗1支，將一端已掉
    落，一端尚於電線桿上之台灣電力股份有限公司（下稱台電
    公司）所有之電纜線扯下，乙○○再持老虎鉗將電纜線剪斷
    ，而竊取台電公司之電纜線。乙○○、丙○○於得手後，丁○○再駕駛前開自用小貨車返回現場，將竊得之電纜線綑綁
    後，置放於小貨車之後車廂，載運至附近蘭陽溪之河川地以
    火燒掉電纜線外皮後，取得裸銅線（俗稱銅清）。嗣後乙○○先後於97年6月7日、同年7月15日、同年7月19日，將竊得
    之電纜裸銅線分別出售予位於宜蘭縣冬山鄉○○村○○路64
    號李炎勳所營之資源回收場玉和行，得款各為新台幣（下同
    ）8,670元、17,820元、12,580元。
三、案經宜蘭縣政府警察局三星分局報請臺灣宜蘭地方法院檢察
    署檢察官偵查起訴。
    理  由
甲、程序部分：
一、按被告以外之人於審判外之言詞或書面陳述，除法律有規定
    者外，不得作為證據，刑事訴訟法第159條第1項定有明文。
    本件關於被告丁○○部分，其餘共同被告乙○○、丙○○於
    警訊中關於被告丁○○之陳述，均係被告以外之人於審判外
    之言詞陳述，為傳聞證據，且被告丁○○之辯護人就上開供
    述之證據能力於本院準備及審理程序中均提出爭執，復查無
    得例外取得證據能力之法律依據，應認無證據能力，不得採
    為認定被告丁○○有罪之證據。
乙、被告乙○○、丁○○、丙○○部分（有罪部分）：
一、訊據被告乙○○、丙○○於本院審理中，就其前開竊盜犯行
    均坦承不諱，被告丁○○固坦承於97年6月6日凌晨，駕駛自
    用小貨車搭載乙○○、丙○○至宜蘭縣三星鄉○○村○○路
    166號路段堤防道路等情不諱，惟矢口否認有竊盜犯行，並
    辯稱：當天晚上伊開車去找朋友甲○○，乙○○騎乘機車過
    來，問伊要做什麼，伊說等人，乙○○叫伊載他去堤防旁邊
    ，等甲○○下來之後，伊也不知道丙○○什麼時候過來，上
    車之後，甲○○坐伊旁邊，乙○○、丙○○坐後座，乙○○
    叫伊載他去某個地方，到了堤防邊，乙○○、丙○○就下車
    ，伊與甲○○就開車走了，後來他們做什麼伊不知道云云。
    經查：
  (一)就宜蘭縣三星鄉○○村○○路166號路段堤防道路旁電線桿
    電纜線遭竊等情，業據被害人台電公司三星服務所人員戊○○於警、偵訊中證述在卷（參見警星偵字第0976102419號卷
    第47、48頁97年8月19日警訊筆錄、97年度偵字第4478號卷
    第20頁98年1月20日偵訊筆錄），並有宜蘭縣政府警察局三
    星分局三星派出所員警製作之電力線路失竊現場調查報告表
    1紙（警星偵字第0976102419號卷第50頁）附卷可參。而被
    告乙○○將竊得之電纜線先後於97年6月7日、同年7月15日
    、同年19日，出售予李炎勳經營之資源回收場玉和行，亦據
    證人李炎勳於警訊中證述在卷（參見警星偵字第0976102419
    號卷第34至36頁97年8月15日警訊筆錄），及證人李炎勳所
    提之玉和行收購單3紙（第44至46頁），及被害人戊○○出
    具之贓物認領保管單1紙（警星偵字第0976102419號卷第51
    頁）附卷可證。
  (二)被告丁○○辯稱當日僅駕車搭載被告乙○○、丙○○至行竊
    地點後，隨即駕車離去，不知被告乙○○、丙○○2人竊取
    電纜線云云。被告乙○○前於偵查中結證稱：伊騎機車到堤
    防那邊，丁○○再載伊跟丙○○到行竊現場，3人就下車，
    電纜線有一頭還在上面，伊一拉就將它拉下來，用老虎鉗把
    電纜線剪斷，把電纜線扯下來捆成一堆，3人一起拿到堤防
    旁邊燒掉電纜線外皮等語（參見97年度偵字第4478號卷第17
    至19頁98年1月20日偵訊筆錄），就被告丁○○駕車搭載其
    與被告丙○○至行竊現場竊取電纜線一節，已證述明確。雖
    被告丙○○於偵查中證稱：乙○○叫伊去三星堤防邊集合，
    他說要拿電纜線，伊騎機車過去，乙○○是開丁○○的貨車
    過去，伊沒有看到丁○○，到那邊後，乙○○叫伊拿從電線
    桿連到空屋的電纜線等語（參見97年度偵卷第4478號卷第63
    、64頁98年3月27日偵訊筆錄），但其後於本院審理中改稱
    ：97年6月6日晚上12點多伊跟乙○○在一起在朋友家，出去
    後乙○○騎機車載伊，好像是要回乙○○家，當時那一陣子
    伊是住在乙○○家，在加油站那邊碰到丁○○，當時丁○○
    開車過來載他女朋友，伊與乙○○坐在車後面，丁○○的女
    朋友坐在副駕駛座，是乙○○講地點，丁○○載他們去堤防
    時，機車放在路邊，到堤防邊伊與乙○○下車，丁○○與他
    女朋友就離開現場等語（參見本院卷二第14至19頁98年11月
    5日審判筆錄），再以被告乙○○於本院審理中亦證稱當日
    係被告丁○○駕車搭載伊與被告丙○○至行竊現場，是被告
    丁○○所稱其駕車搭載被告乙○○、丙○○應可採信。又當
    日實際下手行竊之人為何，除被告乙○○、丙○○於本院審
    理中均坦承下手行竊外，依前開被告乙○○於偵查中之證述
    ，雖證稱當日被告丁○○亦一同下車行竊，惟於本院審理中
    改稱：碰到丁○○的時候，伊有丙○○騎乘1台機車，在四
    結加油站碰到丁○○，伊叫丁○○開車載伊與丙○○去堤防
    那邊，因朋友住在加油站旁邊，所以機車放在朋友家附近，
    丁○○把伊與丙○○載到現場後就離開，丁○○回來是載伊
    及丙○○離開，沒有載電纜線，電纜線是事後伊向丁○○借
    車去載等語（參見本院卷二第4至13頁98年11月5日審判筆錄
    ），及被告丙○○前於偵查及本院審理中，均證述實際下手
    行竊時，被告丁○○均不在現場等語（97年度偵字第4478號
    卷第64頁98年3月27日偵訊筆錄、本院卷二第15頁98年11月5
    日審判筆錄），則被告丁○○辯稱搭載被告乙○○、丙○○
    至現場後，並無下車而隨即駕車離去等語應可採信。惟當被
    告乙○○、丙○○竊得電纜線後，被告丁○○再駕車返回等
    情，此據證人乙○○於本院審理中證述在卷，雖被告乙○○
    、丙○○於本院審理中，均一致證稱被告丁○○並無參與本
    件竊案。但關於本件竊案之起意時點，被告乙○○證稱：「
    （何時決定要去拿電纜線？）我與丙○○白天路過，看到電
    纜線掉下來，想說晚上去偷，丙○○也知道我們要一起去偷
    。」（參見本院卷二第12頁98年11月5日審判筆錄），被告
    丙○○證稱：「（剛才乙○○說你們是白天看到電纜線掉落
    ？）是，白天的時候我們有看到。」、「（看到電纜線的時
    候，就決定晚上去偷？）是。」（參見本院卷二第19頁98年
    11月5日審判筆錄），是被告乙○○、丙○○2人事前既有合
    意，而於夜間至現場行竊，如依其2人於本院審理中所述，
    本件竊盜犯行不讓被告丁○○參與，被告乙○○、丙○○2
    人當日晚間即可騎乘機車自行前往竊取電纜線，事後再向被
    告丁○○借用車輛載運電纜線，詎被告乙○○就此部分陳稱
    ：「（你偷完之後，丁○○回來載你們，當時為何不馬上把
    電纜線載走？）我沒跟丁○○講我與丙○○去撿電纜線的事
    情，如果丁○○知道我們去偷電纜線的話，丁○○不會載我
    們。」、「（既然你怕丁○○知道你去偷電纜線，你直接騎
    乘機車跟丙○○去偷電纜線就好了，為何要丁○○載你們去
    ？）那時候已經是半夜，我也不清楚為何這樣做。」（參見
    本院卷二第12 、13頁98年11月5日審判筆錄），而對於當日
    晚間為何特別央求被告丁○○駕車搭載其與被告丙○○共同
    前往行竊地點一節，而為此矛盾陳述，足見被告乙○○、丙○○於審理中陳述關於被告丁○○僅係駕車搭載其2人至現
    場後隨即離去云云，係屬迴護被告丁○○之詞，而不足採。
  (三)綜上所述，被告丁○○於夜間駕車搭載被告乙○○、丙○○
    於行竊現場，事後再駕車返回搬運電纜線等情堪以認定，被
    告3人就前開竊盜犯行有犯意之聯絡及行為之分擔至為明確
    。被告丁○○前開所辯要屬卸責之詞，不足採信，被告3人
    竊盜犯行堪以認定，均應依法論科。
二、按刑法結夥3人以上竊盜罪，係以在場共同實施或在場參與
    分擔實施犯罪之人為限，不包括同謀共同正犯在內，本件在
    場實施竊盜犯行之人，僅有被告乙○○、丙○○2人，核被
    告乙○○、丁○○、丙○○3人所為，均係犯刑法第321條第
    1項第3款攜帶兇器竊盜罪，公訴意旨認被告3人均係犯刑法
    第321條第1項第3款、第4款結夥3人以上攜帶兇器竊盜罪，
    容有誤會。被告乙○○、丁○○、丙○○3人就上開竊盜犯
    行，有犯意之聯絡及行為之分擔，皆為共同正犯。查被告丙○○前因違反森林法案件，經臺灣桃園地方法院以93年度訴
    字第1455號刑事判決判處有期徒刑7月確定，另因竊盜案件
    ，經本院以94年度羅簡字第132號刑事判決判處有期徒刑3月
    確定，再因竊盜案件，經本院以95年度易字第68號刑事判決
    判處有期徒刑3月確定，並與前開竊盜案件有期徒刑3月經本
    院以95年度聲字第374號裁定定應執行刑有期徒刑5月，前開
    有期徒刑7月、5月接續執行後，於95年11月19日執行完畢出
    監，有卷附臺灣高等法院被告前案紀錄表其受有期徒刑之執
    行完畢，5年內再犯法定刑有期徒刑以上之本罪，為累犯，
    依法加重其刑。爰審酌被告3人不思以正途獲取報酬，竟竊
    取電纜線販賣以謀私利，依其犯罪之動機、目的、手段，犯
    罪所生之損害，及犯罪後之態度等一切情狀，就被告3人分
    別量處如主文所示之刑，以示懲儆。被告乙○○所有持以供
    本件犯罪所用之老虎鉗1支，雖未扣案，但不能證明業已滅
    失，依法宣告沒收。
丙、被告乙○○部分（無罪部分）：
一、公訴意旨另以：被告乙○○復基於為自己不法所有之意圖，
    及竊盜之犯意，於97年7月15日前某日某時，於不詳處所，
    以不詳手法，竊取台電公司所有之電纜裸銅線99公斤，又於
    97 年7月19日前某日，於不詳處所，以不詳手法，竊取台電
    公司所有之電纜裸銅線74公斤，因認被告乙○○此部分涉有
    刑法第320條第1項竊盜罪嫌。
二、按犯罪事實應依證據認定之，無證據不得認定犯罪事實；另
    不能證明被告犯罪者，應諭知無罪之判決，刑事訴訟法第15
    4條第2項、第301條第1項分別定有明文。又刑事訴訟法上認
    定犯罪事實所憑之證據，雖不以直接證據為限，間接證據亦
    包括在內，然而無論直接證據或間接證據，其為訴訟上之證
    明，須於通常一般之人均不致有所懷疑，而得確信其為真實
    之程度者，始得據為有罪之認定，惟採用間接證據時，必其
    所成立之證據，在直接關係上，雖僅足以證明他項事實，而
    採此他項事實，本於推理之作用，足以證明待證事項者，方
    為合法，若係憑空之推想，則尚非間接證據，且如未發現相
    當證據，或證據不足以證明，自不能以推測或擬制之方法，
    以為裁判之基礎，最高法院分別著有76年台上字第4986號、
    32年上字第67號、40年台上字第86號判例可資參照。
三、經查：被告乙○○辯稱其於97年6月6日凌晨竊得台電公司之
    電纜線後，於其後分別於97年6月7日、同年7月15日、同年7
    月19日3次出售予李炎勳所營之資源回收場玉和行等語。依
    台電公司宜蘭營業處98年9月24日Ｄ宜蘭字第09809002621號
    函覆稱，除本件被竊地點外，於97年6至7月間，在宜蘭縣三
    星鄉尚武村地區，並無其他電纜線遭竊案件發生（本院卷一
    第102頁）。而依卷附資料，亦無台電公司其他地區電纜線
    遭竊而與本件被告乙○○相關之證據資料。則被告乙○○前
    開所辯亦非無據。綜上所述，公訴人所舉之證據，不足以證
    明被告乙○○確有另2次之竊盜犯行。此外依卷內資料，亦
    無積極證據證明被告乙○○確有公訴人所指此部分之竊盜犯
    行，不能證明被告此部分犯罪，依法應諭知無罪之判決。
據上論斷，應依刑事訴訟法第299條第1項前段、第301條第1項，
刑法第28條、第321條第1項第3款、第47條第1項、第38條第1項
第2款，判決如主文。
本案經檢察官陳嘉瑜到庭執行職務
中    華    民    國    98    年    12    月    3     日
                  刑事第四庭法  官  辜漢忠
以上正本證明與原本無異。
如不服本判決應於收受送達後十日內向本院提出上訴書狀，並應
敘述具體理由；其未敘述上述理由者，應於上訴期間屆滿後二十
日內向本院補提理由書(均須按他造當事人之人數附繕本)「切勿
逕送上級法院」。
                            書記官  許麗汝
中    華    民    國    98    年    12    月    4     日
附錄本案論罪科刑法條：
中華民國刑法第321條第1項第3款
犯竊盜罪而有左列情形之一者，處6月以上、5年以下有期徒刑：
三、攜帶兇器而犯之者。


司法院資訊處製作；財團法人民間司法改革基金會備份。
